【裁判字號】    94,簡上,52
【裁判日期】    951123
【裁判案由】    給付票款
【裁判全文】
臺灣臺南地方法院民事判決          94年度簡上字第52號
上  訴  人  丙○○
訴訟代理人  洪梅芬律師
            李季錦律師
被  上訴人  丁○○
訴訟代理人  鄭淑子律師
上列當事人間請求給付票款事件，上訴人對於本院新營簡易庭民
國94年1月7日所為第一審簡易判決（93年度營簡字第330號）提
起上訴，經本院於95年11月9日言詞辯論終結，判決如下：
    主    文
原判決廢棄。
被上訴人在第一審之訴駁回。
第一、二審訴訟費用由被上訴人負擔。
    事    實
甲、上訴人方面：
壹、聲明：求為判決如主文所示。
貳、陳述：除與原判決記載相同者，茲引用之外，補稱：
一、本件被上訴人主張其與訴外人卓俊池間有新台幣（下同）4,
    455,500元之消費借貸關係，被上訴人與卓俊池以5,000,000
    元結算，而卓俊池與上訴人間有債務關係，上訴人與卓俊池
    以17,000,000元達成和解，上訴人因而簽發票面金額各1,00
    0,000元之支票17張（以下簡稱17張支票）以代清償，卓俊
    池將其中如附表所示5張支票（以下簡稱系爭5張支票）背書
    轉讓予被上訴人，以清償渠等間之消費借貸債務云云，然上
    訴人否認之，蓋系爭17張支票係訴外人乙○○利用保管上訴
    人之支票及印章之際，偽造有價證券而簽發，並交由被上訴
    人行使，是本件之爭點即在於：系爭5張支票是否係乙○○
    與被上訴人共同偽造、行使有價證券而來？被上訴人與卓俊
    池間是否有消費借貸關係存在？（即被上訴人是否為無對價
    取得系爭5張支票？）卓俊池對上訴人是否有取得系爭5張支
    票之權利存在？
二、系爭5張支票是否係乙○○與被上訴人共同偽造、行使有價
    證券而來？
（一）被上訴人辯稱上訴人曾簽發支票以支付學費、修車費等，
      主張系爭支票係在上訴人保管之中云云，然上訴人請領系
      爭支票簿後，該支票簿連同印鑑章均在乙○○之保管中，
      上訴人需支付款項時，由乙○○在支票上蓋章，然後交給
      上訴人簽名使用，而比較上訴人使用支票之習慣，可證系
      爭5張支票確係被上訴人與乙○○二人共同偽造者：
（１）上訴人請領系爭支票簿後，曾簽發下列4張支票：發票日8
      9年10月10日、票據號碼0000000、面額39,200元；發票日
      89年10月20日、票據號碼0000000、面額7,700元；發票日
      91年8月10日、票據號碼0000000、面額32,750元；發票日
      92年3月15日、票據號碼0000000、面額50,000元，上訴人
      在上開4張支票之發票人處均有蓋章加簽名，並均記載「
      禁止背書轉讓」，反觀被上訴人持有之系爭5張支票，僅
      有發票章而無上訴人之簽名，且均取消「禁止背書轉讓」
      ，此與上訴人之用票習慣明顯不同，蓋上訴人連面額僅7,
      700元之支票，亦載明「禁止背書轉讓」，而被上訴人持
      有之支票，每張面額均高達1,000,000元，如此大之金額
      ，上訴人豈有取消禁止背書轉讓之理？顯見系爭5張支票
      並非上訴人所簽發。
（２）再者，上訴人於92年3月15日雖有使用支票號碼0000000，
      面額50,000元之支票1紙，然該張支票係由乙○○書寫金
      額並蓋章後交付上訴人簽名後使用，因此該張支票上票面
      金額50,000元之字跡係乙○○親筆所寫，倘該支票簿及印
      鑑章均在上訴人持有中，該張支票豈有可能由乙○○親筆
      書寫之可能？換言之，正因為支票簿、印鑑確係在乙○○
      持有保管中，因此當上訴人需使用支票時，即由乙○○書
      寫票面金額及蓋印鑑章後交付上訴人。
（二）乙○○確持有上訴人之發票印鑑章：
（１）據證人即大眾銀行新營分行經理吳振華到庭結證稱：「（
      問：提示94年7月15日準備書三狀證據第五號予證人閱覽
      ，請求確認電子金融服務使用終止申請書是否為貴行的文
      書？）答：是的。立約人簽名欄記載簽名並蓋原留印鑑是
      我們銀行的規定，這個規定我們的行員都知悉。（問：如
      果莊潔他要來辦理電子金融服務使用終止，請問貴行要核
      對什麼資料？）答：這要本人來才可以，因為這是要終止
      他部分的權利，所以規定本人才可以，不可以只核對印章
      相符就准許。」等語。
（２）乙○○於93年3月1日仍持上訴人之發票印鑑章，並偽造上
      訴人及莊潔之簽名向大眾銀行新營分行辦理電子金融服務
      使用終止申請，並由其自己驗印，而該申請書上載明需由
      立約人簽名並蓋原留印鑑，且據證人吳振華之證詞，需由
      本人蓋章及簽名之規定為行員所知悉者，倘如被上訴人所
      辯該文件係上訴人事先蓋好章交給乙○○者，乙○○豈有
      可能未要求上訴人親自簽名之理（按依規定需本人簽名）
      ？足證該文件確非上訴人所用印，而係因系爭發票印鑑章
      在乙○○持有中。
（３）93年6月1日乙○○再以偽造上訴人及上訴人之女莊潔簽名
      、印文之偽造文書方式，向大眾銀行新營分行贖回以上訴
      人之女莊潔名義購買之共同基金，並由乙○○核章，而乙
      ○○於上開共同基金贖回申請書上所使用之上訴人印章，
      亦係系爭支票之發票章，足證系爭支票發票章係在乙○○
      保管中。
（三）觀之系爭17張支票之發票日分別為92年8月至11月（丁○
      ○部分）、93年1月至8月間（梁雅蕙部分），果系爭17張
      支票確係上訴人簽發者，何以乙○○於雙方交惡之93年仍
      能持有上訴人之印章，並持之向大眾銀行新營分行辦理相
      關業務申請？顯見系爭支票之發票章及支票確係上訴人遺
      落於乙○○住處，而一直在乙○○持有中，乙○○未經上
      訴人同意，共同與被上訴人偽造簽發上訴人之支票並持之
      行使，被上訴人取得系爭5張支票確係惡意取得至明。
（四）乙○○確實持有上訴人之支票，此從證人乙○○提出之錄
      音帶譯文第3頁，乙○○稱：「你在學甲的票就已經拿給
      我了，我還給你開甲存戶做什麼？（略），我現在手中有
      你的票是當初你自己拿給我的。」等語，足證系爭17張支
      票確實為乙○○所持有，亦為乙○○所自承，此亦足證乙
      ○○於鈞院審理時證稱：「我有看到上訴人把票交給我爸
      爸。」云云，並非事實，乙○○因向上訴人索討債務未果
      ，因而偽造上訴人之支票，並將該偽造之支票交付被上訴
      人行使，否則系爭5張支票若確係上訴人所簽發者，乙○
      ○大可本於繼承人之身分行使票據權利，何需大費周章造
      假被上訴人與卓俊池間之消費借貸關係？
（五）即或不然，卓俊池股票帳戶虧損總額共11,705,594元，姑
      不論扣除上訴人匯款予乙○○填補卓俊池股票帳戶虧損之
      款項，1170餘萬元之債務，上訴人豈有可能以1700萬元和
      解？豈不大違經驗法則，再者，被上訴人迄今均未舉證證
      明上訴人與卓俊池間以1700萬元和解之合意，上訴人豈有
      可能簽發高達1700萬元之支票予卓俊池？由卓俊池股票帳
      戶虧損之金額，亦可徵系爭5張支票確係乙○○偽造，且
      交付被上訴人行使之事實。
（六）被上訴人以上訴人犯準誣告罪判決確定，主張系爭5張支
      票並非偽造云云，然鈞院前案上訴人準誣告罪之判決，對
      於卓俊池、被上訴人取得系爭5張支票之原因關係及系爭5
      張支票是否偽造等，均未有認定，是非得以該判決即認系
      爭5張支票非屬偽造。
三、被上訴人與卓俊池間並無消費借貸關係存在，被上訴人取得
    系爭5張支票，係無對價取得：
（一）被上訴人於原審提出之93年10月27日準備書狀主張被上訴
      人與卓俊池之消費借貸關係，係以被上訴人大眾商業銀行
      新營分行之取款憑條及卓俊池指定存入其子卓彥志帳戶之
      存入憑條為證，主張被上訴人以現金存入之款項，即為被
      上訴人借予卓俊池之款項云云，上訴人否認之，蓋：
（１）據證人林儀萍證稱：「準備書四狀所附的交易明細查詢表
      與被上訴人提出之存入憑條均是由我經手，在上述時間沒
      有收到與存入憑條相符的現金，因為他們（指乙○○等人
      ）是從被上訴人他們的帳戶先開取款憑條，然後再開存入
      憑條把錢存入人頭帳戶裡面，等股票驗完資以後，在開立
      取款憑條，從人頭戶把錢領出來，然後再開立存入憑條把
      錢存入被上訴人他們的帳戶，在這個過程銀行都沒有拿到
      現金，只是以存入憑條跟取款憑條作帳而已，前開提示的
      存入憑條，就是從人頭帳戶領出錢後，存回被上訴人他們
      帳戶的存入憑條。」等語。
（２）再據大眾商業銀行新營分行94/7/28之 (94)新營發字第11
      8號函及所附之大眾商業銀行本日交易明細查詢表、大眾
      商業銀行94/10/5之（94）新營發字第180號函附之大眾商
      業銀行本日交易明細查詢表可知，被上訴人以現金存入款
      項之資金來源，實際上係卓彥志定存帳戶轉帳出一筆款項
      ，該筆款項分割轉入卓彥志活儲帳戶、被上訴人帳戶、卓
      陳輝玉帳戶或梁雅蕙帳戶，再以現金領出，以現金存入人
      頭帳戶，再由人頭帳戶以現金領出，再以現金存入丁○○
      、梁雅蕙、卓陳輝玉帳戶，再以轉帳方式匯入卓彥志定存
      帳戶，足證被上訴人與卓俊池間並無消費借貸關係存在。
（二）被上訴人於原審乃至於鈞院審理時仍一再主張以現金存入
      卓彥志帳戶之款項為其自有資金云云，然於審理中眼見事
      跡敗露，改口不爭執前揭以現金存入被上訴人帳戶之資金
      ，係卓彥志定存帳戶轉帳而來，並與證人乙○○串證，然
      後改口辯稱該款項係卓俊池先向被上訴人借用，俟股票驗
      資後，再以其自有資金存入被上訴人帳戶作為借款憑證云
      云，然上訴人否認之，蓋：
（１）被上訴人一再主張其與卓俊池間有消費借貸關係存在，該
      款項係乙○○親自至台中向其取款云云，則非常簡單的請
      被上訴人提出上開借款予卓俊池資金之來源證明，蓋被上
      訴人主張現金借款之日期分別為88年4月17日借款100萬元
      、88年9月17日借款93萬元、88年9月29日借款102萬元、8
      8年10月1日借款100萬元、88年10月2日借款100萬元、88
      年10月18日借款100萬元、88年11月9日借款145萬元，在8
      8年9月間不到二星期之時間，即能借款195萬元；88年10
      月1、2日，短短二天即借款200萬元，依一般人之生活經
      驗，如此鉅額之款項，一般均會存放在銀行，絕無可能放
      在家中，且被上訴人於88年度總收入僅714,992元、89年
      度總收入僅362,180元、90年度總收入僅407,899元，依被
      上訴人之經濟能力，斷無可能於88年間借款700餘萬元予
      卓俊池。
（２）被上訴人主張依其87、88年申報之利息所得，其名下存款
      至少在400萬元以上云云，然本件借款集中在88年間，且
      借款金額超過700萬元，遠遠高於被上訴人存款之400萬元
      ，且被上訴人於鈞院審理時供稱：借給卓俊池之款項，係
      其與姊姊做生意之資金，88年間原彰公司每天大概都有10
      0萬元的現金云云，然上訴人否認之，蓋被上訴人前稱原
      彰公司係其與姊姊合資做生意的，經查證原彰公司負責人
      為莊明理，被上訴人又改口稱原彰公司為其姊姊與姊夫開
      設之公司，倘該原彰公司非被上訴人所開設者，其何以能
      借支公司之資金高達700萬元？且借貸期間均未向卓俊池
      收取分文利息？更何況據財政部台灣省中區國稅局東山稽
      徵所94/11/24中區國稅東山三字第0940020792號函所附原
      彰食品實業有限公司88年度營業人銷售額與稅額申報書，
      原彰公司88年3-4月二個月銷售總額為3,714,993元，每天
      平均61,917元；9-10月銷售總額4,705,488元，每天平均7
      8,425元；11-12月銷售總額3,544,559元，每天平均59,07
      5元，與被上訴人供稱「其借給卓俊池之款項為原彰公司
      之款項，88年間公司每天大概都有一百多萬元的現金」云
      云，顯然不符，足證被上訴人所供，不足採信。
（三）從上述證人林儀萍之證詞及所有交易往來明細查詢之資料
      ，證明被上訴人取得系爭5張支票係無對價取得（即無消
      費借貸關係存在），果系爭5張支票確係上訴人所簽發交
      付卓俊池者，訴外人乙○○即得以繼承人身份執該支票向
      上訴人主張票據權利，何以乙○○未依繼承關係自己主張
      票據權利，而需迂迴且作假的資金往來（偽稱消費借貸）
      ，將系爭5張支票交付被上訴人主張票據權利？究其實，
      被上訴人、乙○○係為規避支票發票人與執票人直接前、
      後手之原因抗辯。
四、卓俊池對上訴人是否有取得系爭5張支票之權利存在？
    被上訴人主張上訴人使用卓俊池之股票帳戶買賣股票虧損2
    、3千萬元，上訴人與卓俊池以1700萬元和解云云，上訴人
    否認之，則爭點在於：
（一）卓俊池股票帳戶虧損數額？
（１）卓俊池股票帳戶虧損10,500,000元及融資追繳金額1,205,
      594元，共11,705,594元，為兩造所不爭執者。
（２）上開虧損金額扣除乙○○證稱：「其與上訴人以其二人股
      票抽籤分紅之400萬元填補遭追繳之400萬元。」（94年11
      月9日準備程序筆錄），是該卓俊池股票帳戶虧損僅餘7,7
      05,594元。
（３）被上訴人主張卓俊池多次以現金借款予上訴人，或代上訴
      人清償錢莊、信用卡之負債，並以上訴人大眾銀行新營分
      行帳戶之往來明細表作為證據云云，然上訴人否認之，此
      部分應由被上訴人負舉證責任。
（二）上開卓俊池股票帳戶之虧損，應由何人負責？
      上訴人主張系爭卓俊池股票帳戶係由上訴人使用，是卓俊
      池股票帳戶之虧損，應由上訴人單獨負責云云，然上訴人
      否認之，是以應究明者：
（１）卓俊池股票帳戶借用關係係存在何人之間？
    據證人即大眾證券公司營業員吳麗湄於鈞院審理時供稱：
      「我是大眾證券營業員，卓俊池的股票帳戶都是由我接單
      ，乙○○有授權上訴人使用卓俊池帳戶掛單，乙○○有跟
      我說，如果是上訴人要掛單，可以讓他掛單，乙○○跟我
      說可以讓上訴人掛單以後，後來乙○○有說不讓上訴人掛
      單，上訴人還有打電話來掛單，我有說乙○○已經說不能
      再讓你掛單了，接下來上訴人應該沒有再掛單了，卓俊池
      的交割款是誰繳的我不清楚，我只要確認有交割完成就好
      ，乙○○沒有跟我反對過交割款數額的事，乙○○也沒有
      跟我說卓俊池帳戶有被上訴人盜用。」等語。
    證人乙○○於鈞院訊問時雖供稱：「上訴人使用卓俊池帳
      戶有經過我父親的授權。」云云，與前揭證人張麗湄之證
      詞已有不一致，且上訴人與卓俊池素不相識，上訴人之父
      母與卓俊池亦不認識，遑論有任何交情可言，上訴人與卓
      俊池非親非故，卓俊池何以會同意上訴人使用其帳戶，而
      且操作融資融券？證人乙○○之證詞，顯與經驗法則相違
      ，亦徵其證詞之不可信。
    據乙○○提出之錄音帶譯文，其中乙○○稱：「當初是我
      先跟你提我們可以一起來投資，但也是你允諾的若有賺一
      人一半，若輸的都算你的沒關係」等語，上訴人答以：「
      我什麼時候說輸算我的。」等語，乙○○說：「當初大家
      在猶豫的時候，大家打電話去投顧公司是誰打的？」，乙
      ○○稱：「我沒有打嗎？」，上訴人稱：「你打的好不好
      ，你先去找那個什麼豪的，剛開始會有這idea也是從你那
      邊出來的」，乙○○稱：「對啊」，乙○○又稱：「當初
      ，我剛有說過這個提議是我先說的沒有錯，那也是我們倆
      講一講之後認為可以，覺得可行才去做的啊。（略），那
      個營業員是你唯一認識，但又與她（指上訴人之配偶）有
      關係，而且你又無法作融資融券，所以只好用我們家的」
      等語，足證被上訴人及證人乙○○主張系爭卓俊池股票帳
      戶係上訴人借用云云，顯非事實。
    綜上，依證人張麗湄之證詞顯示，乙○○授權上訴人以卓
      俊池於大眾證券之股票帳戶掛單，則卓俊池帳戶縱有借（
      使）用情事，該借用關係應係存在於乙○○與卓俊池間，
      然後乙○○再授權上訴人使用，不然為何非卓俊池向證人
      吳麗湄表示授權上訴人使用系爭卓俊池之帳戶？而係由乙
      ○○授權？從證人吳麗湄之證詞，並不能證明該卓俊池帳
      戶是卓俊池授權上訴人使用，上訴人雖有以卓俊池股票帳
      戶掛單，亦係經乙○○所授權，與卓俊池均無關係，系爭
      卓俊池股票帳戶之使用關係既存在於卓俊池與乙○○之間
      ，則該股票帳戶虧損之賠償責任，應係乙○○與卓俊池間
      之法律關係，而非上訴人與卓俊池間之法律關係。
（２）卓俊池股票帳戶之虧損係由何人填補？
      被上訴人主張系爭卓俊池股票帳戶，係上訴人將應繳股款
      告知乙○○，乙○○即從卓陳輝玉、卓彥志、卓俊池、乙
      ○○、吳祈萱等人之帳戶轉帳入卓俊池股票帳戶以繳納股
      款云云，然上訴人否認之，被上訴人上開主張顯然背離經
      驗法則，蓋：
    上訴人與卓俊池非親非故，業如前述，卓俊池竟會代上訴
      人墊付高達一千餘萬元？且係如此大費周章動用卓陳輝玉
      、卓彥志、卓俊池等人之帳戶，更有甚者竟從未計算上訴
      人動用之資金長達一年的時間，被上訴人上開主張遠遠背
      離經驗法則。
    據證人即大眾證券新營分公司經理甲○○於鈞院95年3月2
      2日審理時證稱：「如果經過帳戶所有人的同意，縱使非
      帳戶所有人也可以下單，在我任職期間卓俊池並沒有反應
      他的帳戶有被別人下單，乙○○也沒有向我反應卓俊池帳
      戶有被別人下單，我們每個月的進出資料都會寄給當事人
      ，或由當事人自己來領，卓俊池的帳戶都有如期交割，沒
      有違約的情形，（略），融資融券戶也是要在買賣三天內
      交割，我們會通知買賣的人來交割，不一定是帳戶所有人
      。」等語。
    據證人乙○○證稱：「其與上訴人以其二人股票抽籤分紅
      之400萬元填補遭追繳之400萬元。」，顯見系爭卓俊池股
      票帳戶係由乙○○及上訴人填補虧損。
    再據證人吳麗湄證稱乙○○沒有反對股款數額的事，及卓
      俊池帳戶所有進出款項之存、取款憑條，均係乙○○之筆
      跡，顯見卓俊池股票帳戶金額之進出均係由乙○○操作。
    卓俊池股票帳戶雖有虧損，然在上訴人與乙○○合夥期間
      ，該股票帳戶若遇有需填補虧損時，乙○○即會要求上訴
      人匯款，此之所以上訴人陸續匯款至乙○○使用之吳祈萱
      帳戶或卓俊池帳戶之原因，卓俊池股票帳戶之虧損並非由
      卓俊池填補，則卓俊池股票帳戶虧損之損害賠償請求權即
      非存在於上訴人與卓俊池間，卓俊池與上訴人間並無任何
      請求權存在，即卓俊池對上訴人並無任何取得系爭5張支
      票之法律關係存在。
（三）卓俊池股票帳戶之虧損應由上訴人負責或與乙○○依合夥
      關係分擔？上訴人應負擔之虧損數額為何？
（１）上訴人與乙○○間應有買賣股票之合夥關係存在：
    參酌上開錄音帶譯文內容，再佐以證人張麗湄證稱：乙○
      ○以電話指示可以給上訴人掛單等語，顯見上訴人之所以
      使用卓俊池股票帳戶下單，係因乙○○邀約上訴人一同合
      夥投資股票，並承諾若有賺一人一半，乙○○並提議參加
      投顧公司，才會由上訴人掛單，是就卓俊池股票帳戶買賣
      股票，應係上訴人與乙○○合夥所為。
    據證人張麗湄所證，乙○○對於卓俊池帳戶之交割款均無
      異議繳納，且亦未向證人表示卓俊池帳戶遭上訴人盜用等
      語，倘上訴人未與乙○○合夥，且未授權使用卓俊池帳戶
      ，何以乙○○均未表示異議？且對於交割款均如期繳納？
      豈不可疑。
    據乙○○證稱：其與上訴人以其二人股票抽籤分紅之400
      萬元填補遭追繳之400萬元等語，是依證人乙○○所證，
      其與上訴人間確有買賣股票之合夥關係，否則何以二人合
      夥抽籤股票所得之利益400萬元用以填補卓俊池股票帳戶
      之虧損？
（２）合夥之出資部分：由於乙○○邀約上訴人合夥投資股票，
      其二人操作股票之方式為融資融券，換言之，合夥事業下
      單買進股票，三天內均繳納股款，而在三天繳納期限內，
      只要該支股票股價上漲，合夥事業即賣出該支股票，以賣
      出股票所得繳納股款，若股價下跌，才需挹注資金繳納股
      款，所需之資金或由乙○○支付，或由乙○○通知上訴人
      匯款入卓俊池或吳祈萱帳戶，此即為合夥事業之出資。
（３）合夥之損益分配：依前揭乙○○與上訴人錄音帶之內容可
      證，乙○○邀約上訴人合夥時，雙方即約定獲利一人一半
      即各二分之一，對於損失部分雖未有約定，依民法667條
      之規定，僅就利益或僅就損失所定之分配成數，視為損益
      共通之分配成數，是上訴人與乙○○間合夥損益之分配為
      各二分之一。
（４）上訴人與乙○○之合夥關係是否經清算？據乙○○提出之
      錄音帶譯文內容觀之，上訴人與乙○○間就合夥關係似已
      有清算，惟上訴人否認乙○○提出之債務金額（1800萬）
      及應分配損失之成數（即損失全由上訴人負擔），因而就
      清算之結果無法達成協議，是倘鈞院認本件上訴人與乙○
      ○間合夥關係尚未清算，上訴人否認乙○○提出就合夥債
      務應負擔之數額，在清算結果未達成協議前，上訴人絕無
      可能同意以1700萬元達成和解之合意。
（５）上訴人與乙○○既係合夥使用卓俊池帳戶買賣股票，該帳
      戶縱有虧損，亦應由合夥人即上訴人與乙○○共同負擔，
      上訴人與乙○○雖未就損失約定成數，然依前揭民法第67
      7條之規定，應由二人各負擔二分之一，則就該股票帳戶
      之虧損，亦應由上訴人與乙○○各負擔二分之一。
（６）據大眾證券公司彙算卓俊池股票帳戶虧損之金額為11,705
      ,594 元，再扣除二人買賣股票所得之利益400萬元填補，
      卓俊池帳戶縱有虧損，亦僅虧損7,705,594元，上訴人與
      乙○○各負擔二分之一，上訴人僅應負擔3,852,797元。
（四）上訴人已匯款予證人乙○○填補虧損之數額為何？
      上訴人自89年間陸續匯款予乙○○，金額高達10,387,400
      ，扣除乙○○匯款予上訴人之4,373,732元，上訴人匯款
      予乙○○之款項尚有5,713,668元，該款項用以填補上訴
      人應負擔之虧損3,852,797元，亦尚有剩餘1,720,471元。
      是以乙○○（或卓俊池）對上訴人均無取得系爭5張支票
      之權利。
（五）上訴人與卓俊池（或乙○○）間是否有以1700萬元達成和
      解？
（１）綜上，本件姑且不論上訴人與乙○○間之合夥關係，從大
      眾證券結算卓俊池股票帳戶虧損金額僅有1,100餘萬元，
      上訴人豈有可能簽發金額高達1700萬元之支票以交付乙○
      ○清償債務？若再扣除已填補之400萬元虧損，金額僅剩
      600餘萬元，上訴人非痴非愚，更不可能簽發1700萬元之
      支票與卓俊池（或乙○○）和解，是被上訴人主張該1700
      萬元支票，是上訴人為清償卓俊池帳戶虧損，而與卓俊池
      達成1700萬元之和解，應由被上訴人負舉證責任。
（２）被上訴人主張卓俊池帳戶虧損尚有利息，且卓俊池曾代上
      訴人繳交信用卡、賭博、贖車、借貸云云，上訴人否認之
      ，蓋上訴人與卓俊池毫不相識，非親非故，卓俊池豈會幫
      上訴人繳納上開款項？再者，被上訴人主張卓俊池代墊款
      項及利息云云，上訴人亦否認之，蓋從上訴人匯款予乙○
      ○之款項，於89年間即高達600餘萬元，是被上訴人主張
      卓俊池代墊之款項及利息，應由被上訴人負舉證責任。
（六）被上訴人舉證人乙○○之證詞、乙○○與上訴人通話之錄
      音帶譯文證明上訴人與卓俊池間有股票虧損債務關係存在
      云云，上訴人否認之，蓋：
（１）上訴人對乙○○及被上訴人提起偽造有價證券之告訴，渠
      二人為命運共同體，乙○○有偽證之動機；證人之證詞不
      足以證明上訴人使用卓俊池帳戶有虧損之事實。其次，證
      人乙○○於鈞院審理時證稱：「（略），股票虧損之金額
      為二、三千萬元。」，於錄音帶譯文中稱債務金額為1800
      萬元，後於94年12月14日又改口稱虧損金額高達182,486,
      475元，前後金額相差10倍，證人乙○○所述是否為實，
      顯有疑義。
（２）上訴人雖不否認錄音帶係上訴人與乙○○之通話，然錄音
      帶內容並不足以證明上訴人與卓俊池間有債務關係存在，
      蓋錄音帶內容係乙○○向上訴人催討債務，倘有債務關係
      （上訴人否認），則債務關係究係存在於何人之間？再者
      ，錄音帶之內容對於債務發生之原因及數額均未能證明。
五、綜上，上訴人與卓俊池間並無債務關係存在，上訴人絕無可
    能簽發高達1700萬元之支票交付卓俊池，系爭5張支票係乙
    ○○與被上訴人共同偽造、行使有價證券而來，被上訴人係
    惡意取得系5張爭支票，不得享有票據權利。即或不然，被
    上訴人與卓俊池間並無消費借貸關係存在，被上訴人亦係無
    對價取得系爭5張支票，被上訴人之前手卓俊池對上訴人並
    無取得系爭5張支票之權利（債權請求權）存在，是依票據
    法第13條、第14條之規定，被上訴人即非得向上訴人主張票
    據權利。
六、訴外人乙○○偽造系爭5張支票部分，上訴人已對訴外人乙
    ○○及被上訴人提出「偽造有價證券罪」等刑事告訴，為此
    狀請鈞院鑒核，准許依民事訴訟法第182條第1項規定，在上
    開偽造有價證券等刑事訴訟終結前，裁定停止本件訴訟之進
    行。
乙、被上訴人方面：
壹、聲明：求為判決：上訴駁回。
貳、陳述：除與原判決記載相同者，茲引用之外，補稱：
一、系爭5張支票是否係訴外人乙○○與被上訴人共同偽造，行
    使有價證券而來？
（一）按支票乃文義證券及無因證券，系爭5張支票之發票章既
      為真正，上訴人主張系爭5張支票係遭乙○○盜用印章簽
      發，應由上訴人負舉證責任。
（二）上訴人就其上開主張，其舉證為：上訴人所使用之票號00
      00000、0000000、0000000、0000000支票均有簽名並蓋章
      ，系爭5張支票則只有蓋章而已，與上訴人用票習慣不同
      ；票號0000000之支票票面金額50,000元為乙○○所書寫
      ；上訴人之女莊潔買賣基金相關申請書所使用之上訴人印
      章，亦係系爭5張支票之發票章，足證系爭5張支票之發票
      章係在乙○○保管中。惟查：系爭5張支票只需蓋章無需
      簽名即生效力，為上訴人所明知，上訴人若欲使其簽發之
      支票蓋章簽名兼具，應於申請支票時即向發票銀行為上開
      表示或申請更改印鑑式樣，而非空言主張系爭5張支票未
      經其簽名與其用票習慣不符，即率爾認定系爭5張支票係
      遭乙○○偽造。更何況，據乙○○所述，上訴人係一次交
      付其父親卓俊池17張支票，則上訴人不欲費力在17張支票
      上均簽署姓名，亦未可知，為確保支票之流通性，自不能
      因上訴人主張系爭5張支票之發票章與其個人習慣不符，
      即推翻支票之文義性。又，前揭4紙支票均為上訴人個人
      使用，為上訴人所自認，則票號0000000支票之票面金額5
      0,000元縱是乙○○代寫，亦屬上訴人授權為之，故僅能
      認定是乙○○代填0000000號支票票面金額後，將該支票
      交付上訴人使用，與上訴人主張之空白支票簿係交由乙○
      ○保管，尚屬有間，更不得進而因此認定乙○○偽造系爭
      5張支票，更何況，若是如上訴人主張支票、印鑑均在乙
      ○○保管中，其需使用支票時，即由乙○○書寫票面金額
      及蓋印鑑章後交付上訴人使用，則上開4紙上訴人自承使
      用之支票票面金額應均是由乙○○代填，何以卻只有票號
      0000000之支票票面金額為乙○○筆跡，其餘皆非，可見
      上訴人上開主張並不實在。另，上訴人既曾同意乙○○以
      莊潔名義買賣基金，是上訴人應對乙○○操作共同基金之
      各種行為有預見，並預蓋各種申請書交乙○○收執，以便
      乙○○申請語音服務及將帳戶內之共同基金轉出，乙○○
      並無偽造上開申請書之必要。綜上所陳，上訴人並無任何
      積極證據可供證明系爭5張支票之發票章及支票簿係由乙
      ○○保管中，其前開主張均屬揣測推論之詞，應認上訴人
      並未就有利於己之事實善盡舉證責任，其主張自不可採。
（三）查上訴人自89年2月25日設立支票存款戶後，均有使用支
      票給付學費、修車費，可見上訴人確有使用支票之習慣，
      參以上訴人又任職於銀行，其對支票之效力及保管應非毫
      無防禦警戒之人，但據上訴人前主張其於91、92年間向乙
      ○○索回支票簿及印鑑之翌日，即已察覺裝有上開空白支
      票及印鑑章之牛皮紙袋未在其座車上，其事後並向乙○○
      查證其有無取回上開支票及印鑑，上訴人上開主張若屬實
      在，則上訴人至少於91、92年間即應知支票簿及印鑑遺失
      ，何以遲至93年6月9日因有人打電話向銀行照會其票據信
      用，上訴人始急向銀行掛失止付票據，而非在其無法尋獲
      票據時，即主動向銀行辦理掛失止付。上訴人上開作為，
      顯見其掛失止付之目的，乃為躲避民事債務糾紛，並為脫
      免他人提示票據所衍生之償還責任而為，上訴人對其票據
      並未遺失乙情，應當知之甚詳，卻故意掛失止付票據，其
      上開犯行涉嫌未指定犯人誣告罪，業經鈞院95年度簡上字
      第138號刑事判決處有期徒刑6月確定。上訴人於本訴仍執
      陳詞，主張系爭5張支票係上訴人遺落於乙○○住處，而
      一直在乙○○持有中，並以錄音譯本第3頁上訴人與乙○
      ○之對話欲以此證明系爭5張支票確為乙○○所持有，但
      查上開錄音譯本乃於93年5月底6月初錄音，上訴人於上開
      刑事二審卷第133頁中亦自承上開電話是93年6月差了1、2
      個月打的，對照上訴人前主張91、92年間向乙○○討回支
      票、印鑑隔日即發現支票簿及印鑑遺失，據此推斷其與乙
      ○○進行上開電話對話時，應是處於以為支票遺失狀態中
      ，何以竟對乙○○自稱手中有上訴人交付之支票毫不質疑
      反駁，豈非甚不合常理？唯一合理可能的解釋，即是乙○
      ○當時手中持有之上訴人支票，確係上訴人簽發交付無誤
      ，而非經由偽造或侵占取得。上訴人雖主張被上訴人與乙
      ○○共同偽造行使系爭5張支票，惟其前開舉證都是針對
      乙○○為之，且均屬妄加推測之詞，並無實證可佐，上訴
      人主張乙○○與被上訴人共同偽造簽發上訴人支票並持之
      行使，應屬上訴人為脫免其簽發支票後之給付票款責任而
      為之虛妄之詞，自無足採信。
二、被上訴人是否惡意或無對價取得系爭5張支票？
（一）所謂惡意取得票據者，係指明知或可得而知轉讓票據之人
      ，就該票據無權處分而仍予取得者而言。如票據債務人主
      張執票人取得票據出於惡意或詐欺時，應由該債務人負舉
      證之責。被上訴人否認自卓俊池處受讓系爭5張支票時，
      即明知卓俊池就系爭5張支票無權處分而仍予取得，被上
      訴人乃經卓俊池背書合法受讓取得系爭5張支票，上訴人
      若未就其主張卓俊池無權處分系爭5張支票及被上訴人明
      知卓俊池為無權處分人仍受讓取得系爭5張支票負舉證責
      任，即不得以此為由對抗被上訴人。
（二）上訴人主張卓俊池無權處分系爭5張支票，其理由為系爭5
      張支票係屬偽造，則上訴人就上開物的抗辯，依法應負舉
      證責任，始得對抗一切票據權利人。惟上訴人就其系爭5
      張支票係屬偽造之主張，均以其使用卓俊池股票帳戶虧損
      金額未達1700萬元，絕無可能簽發1700萬元支票與卓俊池
      （或乙○○）達成和解，上訴人既不可能簽發系爭5張支
      票，則被上訴人或乙○○如何取得系爭5張支票？顯然係
      被上訴人與乙○○共同偽造、行使有價證券而來作為抗辯
      之理由。上訴人前開主張顯係行使物的抗辯，而非人的抗
      辯，蓋票據債務人若欲行使人的抗辯，其前提應是基於某
      種原因關係而簽發支票，票據為真正，但因簽發支票之原
      因關係不法（如賭債）、不存在（如為確保將來債務而開
      票，但債務未發生）、無效或消滅（如買賣契約因給付不
      能而無效或解除或終止），始得以原因關係有瑕疵主張拒
      付票款。但上訴人前揭主張，顯係以系爭5張支票欠缺原
      因關係作為其主張系爭5張支票為偽造之佐證，並非承認
      支票之真正而行使人的抗辯權，被上訴人否認明知系爭5
      張支票為偽造仍自卓俊池處受讓系爭5張支票，上訴人應
      就其主張被上訴人具有上開惡意，負舉證責任。
（三）被上訴人否認係無對價取得系爭5張支票，上訴人就其前
      開主張，其主要舉證為存入被上訴人大眾銀行新營分行帳
      戶之存款均源自卓彥志帳戶之資金及被上訴人並無資力。
      但查：
（１）被上訴人貸與卓俊池之借款，均是由乙○○至被上訴人任
      職之原彰公司向被上訴人收取現金。至乙○○將上開現金
      交付卓俊池後作何用途，被上訴人無權置喙；但存入被上
      訴人大眾銀行新營分行帳戶之現金縱與乙○○向被上訴人
      收取之現金非屬同一筆，亦不影響被上訴人對存入名下帳
      戶金錢具有所有權支配之權利，就被上訴人而言，出借之
      現金乙○○確係存入被上訴人名下帳戶後才匯予卓彥志，
      即已符合雙方借款之約定，如因上開存入被上訴人帳戶之
      現金與被上訴人交付乙○○之現金非屬同一筆，即推論存
      入被上訴人帳戶之現金非屬被上訴人所有，如何維護金融
      秩序及交易安全。
（２）依兩造不爭執事項第（四）、（五）、（六）、（七）、
      （八）、（九）、（十）所示，卓家股票驗資後回流之資
      金，除以現金存入被上訴人帳戶外，同時也以現金存入卓
      陳輝玉（即卓俊池配偶）及卓彥志（即卓俊池子）帳戶，
      被上訴人與卓俊池、乙○○並非至親，若非雙方確有借貸
      關係，乙○○驗資後之資金只要存入卓陳輝玉及卓彥志帳
      戶即可，何必大費周章又將部分資金存入被上訴人帳戶，
      再轉匯予卓彥志，豈非多此一舉又增加其風險性？究其原
      因，即是卓俊池先向上訴人調現花用後，俟其股票驗資完
      畢資金回籠時，再將現金存入被上訴人帳戶作為交待，上
      開現金既是存入被上訴人帳戶，即應認定屬被上訴人所有
      ，上訴人主張上開現金來源為卓彥志，即謂存入被上訴人
      帳戶之現金非屬被上訴人所有，於法不合。
（３）依被上訴人87、88年度申報之利息所得推之，被上訴人之
      存款至少在400萬元以上，可見被上訴人並非無資力之人
      。被上訴人借款當時年紀如何及名下有無資產，與被上訴
      人是否有資力借貸款項予他人並無必然關係，上訴人以被
      上訴人職業、年收入及原彰公司營業額揣測被上訴人無資
      力，難謂有據。
（四）執票人縱係無對價取得票據，亦非絕對不得主張票據上之
      權利，其得否主張票據權利，乃取決於執票人前手之權利
      有無附有人的抗辯，如執票人之前手權利並無瑕疵，執票
      人仍得主張票據權利，且票據債務人主張執票人之前手無
      權利或有權利瑕疵時，應由票據債務人就前手無權利或權
      利有瑕疵負舉證責任。故上訴人主張被上訴人無對價取得
      系爭5張支票縱使可採，被上訴人亦非即不得對上訴人主
      張系爭5張支票之權利，上訴人仍應就其主張卓俊池取得
      系爭5張支票為偽造負舉證責任，始得對抗被上訴人。被
      上訴人對上訴人與卓俊池債務發生之原因及數額並不負有
      舉證責任，上訴人如無法就系爭5張支票為偽造善盡舉證
      責任，被上訴人即仍得對上訴人行使系爭5張支票之權利
      。
三、上訴人與卓俊池是否存有債務關係？
（一）上訴人嗣主張其先位抗辯為系爭5張支票係偽造，備位抗
      辯為系爭5張支票係被上訴人無對價取得，被上訴人不得
      主張優於前手之權利。上訴人仍應就其主張其有得對抗卓
      俊池之事由負舉證責任，即上訴人應舉證證明其簽發系爭
      5張支票交付卓俊池之原因關係為不法、無效或已解除，
      欠缺對價或無相當對價，或未為對待給付者，始得主張拒
      付卓俊池系爭5張票款。但上訴人於本案一再強調其與卓
      俊池並無債務關係，其不可能開票交付卓俊池，則上訴人
      上開抗辯顯仍是主張卓俊池取得系爭5張支票欠缺原因關
      係，為偽造取得，則上訴人應就其主張卓俊池無權利取得
      系爭5張支票負舉證責任，被上訴人縱除系爭5張支票外，
      別無其他證據證明卓俊池對上訴人之權利，亦不能因此即
      謂卓俊池對上訴人有權利瑕疵或無權利。更何況，上訴人
      與卓俊池間確有繁雜密切之金錢往來，並非如上訴人主張
      其與卓俊池間毫無債務關係存在，上訴人主張卓俊池欠缺
      取得系爭5張支票之原因關係，即無可採。雖被上訴人對
      卓俊池取得系爭5張支票之原因關係並不負有舉證責任，
      但為助釐清真相，仍將證人乙○○提供之資料，整理說明
      如下，以駁斥上訴人不實之主張：
（１）上訴人曾使用卓俊池股票帳戶融資融券買賣股票，造成之
      虧損金額為11,705,594元。
（２）乙○○於93年5、6月間曾致電上訴人催討債務，上訴人並
      未否認其有欠債之事實，對乙○○於電話中表示手中有上
      訴人之支票亦未為任何駁斥，只以「我有錢我就會還妳，
      我沒有錢看要怎麼樣啊」、「什麼叫我沒有打算要處理，
      現在暫時我是沒有辦法處理啦！講坦白話就是這樣」回應
      乙○○。乙○○見其態度不佳，始轉委託第三人出面催討
      債務，詎上訴人於93年6月9日一獲知有人向銀行照會其票
      信，立即掛失止付系爭5張支票。
（３）上訴人雖一再堅稱未簽發系爭5張支票，惟在鈞院95年度
      簡上字第138號誣告案95年5月22日審理時，檢察官詰問上
      訴人「學甲的票是否指本案系爭帳戶？」，上訴人答稱「
      是」，檢察官又問：「乙○○說你學甲的票就已經拿給我
      了，指何意？」，上訴人答稱「我把支票交給他，那個時
      候我們通訊不是很好，所以我沒有聽清楚，我以為他在問
      說我學甲一開戶就把支票拿給他」，檢察官又問：「乙○
      ○說你可以自己打電話去查，我現在手中有的票是當初你
      自己拿給我的？」，上訴人答稱「我只有聽到前面那句話
      ，後面那句話可能訊號不好，我沒有聽到」。觀諸上訴人
      與乙○○之電話錄音譯本，其二人對話流暢並未中斷，上
      訴人對檢察官上開詰問問題辯稱通訊不好，沒有聽清楚，
      顯是心虛之詞，上訴人於掛失系爭5張支票前已知乙○○
      持有其系爭帳戶之支票甚明。
（４）依票據法第18、19條之規定，掛失止付支票者應於5日內
      為公示催告之聲請，但上訴人卻一直未為上開聲請，反而
      於收到乙○○93年7月12日寄發存證信函催討1700萬元債
      務時，上訴人當時早已掛失止付支票，然其不但未對乙○
      ○提出侵占遺失物或偽造有價證券之告訴，反而回函表示
      空白支票及印鑑為乙○○於89年間為繳納保費向其商借，
      請求乙○○返還上開物品。上訴人上開回應，顯甚不合情
      理，其主張支票簿及印章乃遺落於乙○○住處遭其盜用，
      是否可信，即非無疑。
（５）上訴人自承其與乙○○共同合作申購股票，而申購股票之
      資金皆係卓彥志所有大眾商業銀行定存單質借而來。查卓
      彥志上開帳戶乃卓俊池借用卓彥志名義設立，上開帳戶內
      之資金皆係卓俊池提供並為卓俊池所使用，上訴人主張其
      與卓俊池無資金往來，顯非事實。
（６）上訴人提出附表四主張其自90年9月3日至92年10月1日，
      陸續匯款195,400元予乙○○使用，其原因關係即如錄音
      譯文第9頁乙○○稱：「之前協議好的一個月還一萬元，
      還到最後呢？」，足證上訴人在90年7月24日結束使用卓
      俊池股票帳戶後，曾允諾一個月還10,000元作為清償債務
      之用，但之後即以其女兒讀書要用錢為由未再按期匯款，
      上情亦有錄音譯本第2頁乙○○稱：「當初說要一個月還
      一萬塊的也是你，還到後來說有困難因為小孩要去念書，
      先讓你暫緩一下到最後竟然就這樣無消無息，當初你也說
      生活若有較好過你就會處理，結果你爸也拿錢出來讓你們
      去蓋學生宿舍，我也不見你有要處理的意思。」可證。足
      證上訴人至少在92年10月1日時仍是卓家之債務人，且有
      清償債務之事實，上訴人主張其未積欠卓俊池（或乙○○
      ）任何債務，殊不可採。
（７）上訴人既堅持其未積欠卓俊池任何債務，卓俊池股票帳戶
      縱有虧損，其亦只需負擔二分之一的損失即3,852,797元
      ，既然如此，上訴人何必前後匯款近千萬元予乙○○？卓
      家若與其無密切之金錢往來，乙○○何必前後匯款數百萬
      元予上訴人？照上訴人所說，其匯給乙○○的款項扣除乙
      ○○匯款予上訴人之款項後，尚有5,573,268元，用以填
      補上訴人應負擔部分之虧損，尚有剩餘1,720,471元，如
      此一來，上訴人豈不是應是乙○○之債權人，何以不是上
      訴人向乙○○催討債務，反而是乙○○向上訴人咄咄逼債
      ，上訴人卻以現在沒錢，有錢就會還你之態度應付乙○○
      呢？上訴人前開主張，顯然無法自圓其說。
（８）依卓俊池持有之上訴人17張支票觀之，該17張支票之票號
      並未全部連號，且亦非按月兌付乙張，而是有時跳月，有
      時一個月到期2張，每月到期日亦不一致，可見上開17紙
      支票之簽發並無規律性，而係經討論支票兌付日期後始簽
      發。系爭17張支票若是乙○○利用上訴人遺失支票簿及印
      章之機會盜用簽發，其大可只簽乙張1700萬元面額之支票
      即已足，何必大費周章偽造17張之支票。上開張紙支票若
      係偽造，票號及發票日應具連續性，不可能出現跳號、跳
      月之現象。且系爭17張支票若是偽造取得，應會按期提示
      ，不可能會因發票人請求暫緩提示即拖延至一年請求權時
      效將屆才提示，足證系爭17張支票確係經上訴人與卓俊池
      商談清償日期及金額後，上訴人始簽發交付卓俊池。
（二）按簽發支票交付他人之原因關係，有些係基於消費借貸關
      係，或因損害賠償、和解、給付貨款，不一而足，若上開
      原因關係為不法、無效、不存在或消滅，或票據債務已清
      償、抵銷或免除而未載於票上，票據債務人雖得據以拒絕
      給付票款，即所謂人的抗辯，但上開人的抗辯與主張票據
      所表彰之權利不存在或與事實不相符等基於票據上權利義
      務本身所生之物的抗辯，迴然不同。本案上訴人既是主張
      系爭5張支票為偽造，即是行使物的抗辯，上訴人即應就
      其上開主張負舉證責任，始得對抗被上訴人。被上訴人前
      手卓俊池既於生前已與上訴人會算以1700萬元結算其二人
      間之債務，系爭17張支票如無法證明是偽造取得，即應認
      定卓俊池是合法取得系爭17張支票，上訴人不得因卓俊池
      已死亡，即否認其簽發系爭17張支票交付卓俊池之事實。
      系爭17張支票既非偽造，上訴人即應負給付票款之責任，
      上訴人不得以其與卓俊池間之債務未達1700萬元或未積欠
      卓俊池債務之原因關係作為抗辯，即可免除上訴人應依票
      據文義給付票款之責任。更何況，依前揭證據資料所示，
      上訴人確係卓俊池（或乙○○）之債務人，且直至93年5
      、6月間其與乙○○電話通話中，其亦不否認積欠債務未
      清乙節，故卓俊池取得系爭17張支票自是基於對上訴人之
      債權關係而來。因支票具有無因性，被上訴人並無就卓俊
      池取得系爭支票之實質關係為主張及舉證之義務，惟上訴
      人抗辯其未積欠卓俊池（或乙○○）任何債務之主張既不
      可採，即應認定上訴人並未就其主張卓俊池取得系爭支票
      欠缺原因關係善盡舉證責任，其上訴理由，應不可採。
四、就上訴人主張其與乙○○間有買賣股票之合夥關係存在，提
    出答辯如下：
（一）按合夥者，謂二人以上互約出資以經營共同事業之契約，
      故於當事人意思表示合致即可成立合夥契約，但合夥人對
      出資標的及經營共同事業之內容，相互間應有明確約定，
      否則合夥契約，仍不能成立，因斯二者，乃合夥契約之成
      立要件。
（二）上訴人主張其與乙○○合夥投資使用卓俊池股票帳戶買賣
      股票，其合夥事業為上訴人使用卓俊池股票帳戶電話下單
      ，出資為乙○○支付，或上訴人匯款入卓俊池、吳祈萱帳
      戶。惟上訴人若果與乙○○有上開合夥之意思合致及執行
      合夥事務之行為，自應自始即為上開陳述，但查，上訴人
      於鈞院94年10月26日準備程序中卻是聲稱：「．．．我有
      受乙○○的指示買賣股票，這個帳戶應該是卓俊池的帳戶
      ，．．．有沒有發生融資追繳我不清楚，．．．我沒有為
      了補融資匯錢給卓俊池，．．．我有借錢給乙○○。．．
      ．乙○○有一天晚上打電話給我說他父親快過世了，說她
      心情很不好，她又要求我還她錢，我說我又沒有欠妳錢．
      ．．」。上訴人於94年12月9日民事陳報狀第4頁中亦主張
      其於90年2月16日、90年2月22日、90年3月1日分別匯款80
      0,000元、1,800,000元及300,000元，乃係乙○○向上訴
      人之借款，乙○○於90年2月16日、90年3月5日及90年4月
      16日分別匯款802,200元、941,532元及118,000元清償部
      分借貸之款項。故上訴人初始乃主張因乙○○上班沒空，
      其請上訴人幫忙打電話去跟營業員掛單，上開匯款乃其與
      乙○○間之借貸行為，可見上訴人當時並不自認其有與乙
      ○○共同經營合夥事業及出資之合夥行為。但因乙○○於
      94年10月26日當庭提出錄音帶為證，上訴人為自圓其說，
      始於95年5月3日準備書 (八)狀中改口主張卓俊池帳戶虧
      損應由上訴人與乙○○基於合夥關係各負擔二分之一，上
      訴人主張其與乙○○有合夥之合意，是否可採，彰彰甚明
      。
（三）卓俊池上開股票帳戶之買賣進出，證人吳麗湄於鈞院95年
      4月19日準備程序已到庭證稱：「卓俊池上開帳戶使用融
      資融券掛單的部分有大概九成八是上訴人掛單的」，已明
      白指出上開帳戶幾乎都是上訴人使用，且上訴人大都是做
      當沖，乙○○如何指示上訴人當日頻繁放空補單或買進賣
      出，實令人匪夷所思，乙○○若能以電話對上訴人為上開
      指示，其自己電話下單即可，何必透過上訴人，足見上開
      電話下單均是出於上訴人個人意思所為，並非出於乙○○
      之指示。雖證人吳麗湄證稱是乙○○授權上訴人使用卓俊
      池的帳戶掛單，但乙○○為何可為上開授權，自是應已得
      卓俊池之同意，否則乙○○並非上開帳戶所有人，如何授
      權上訴人使用，故乙○○應屬卓俊池之代理人，代理卓俊
      池向證人吳麗湄為上開意思表示，上開帳戶之借用關係應
      仍是存在於上訴人與卓俊池之間。上開帳戶在發生融資追
      繳時，卓俊池為協助上訴人降低融資追繳金額，曾提供現
      股供擔保；上訴人融資券之對帳單均是按月寄交卓俊池，
      卓俊池對上訴人使用其股票帳戶自無不知情之理；上訴人
      無力繳納股款時，亦是卓俊池動用自有資金為其代墊股款
      ，如何能謂其與卓俊池均無關係。上訴人自始使用上開帳
      戶即知帳戶所有人為卓俊池，何以於本訴中卻堅決否認向
      卓俊池借用其股票帳戶，究其因，不過是為否認其與卓俊
      池間有任何債權債務往來，以藉此主張卓俊池取得之系爭
      支票為偽造。
（四）上訴人嗣又主張其匯款10,387,400元予乙○○，乃為繳納
      抽籤股票之驗資及填補融資虧損，乙○○再匯款4,373,73
      2元予上訴人為抽籤股票驗資後之匯款，上訴人上開主張
      不僅前後不符，業如前述，亦與其94年4月13日準備書狀
      主張其與乙○○共同合作申購股票，而申購股票之資金「
      皆係卓彥志所有大眾商業銀行定存單質借而來」自相矛盾
      ，上訴人謊話連篇，前言不對後語，究其因，不過為對其
      片面主張與乙○○有合夥關係，力求自圓其說罷了！卓俊
      池股票帳戶之虧損既是由上訴人造成，其自應對卓俊池負
      損害賠償責任，其辯稱卓俊池對其無損害賠償請求權，委
      無足採。
五、卓俊池上開股票帳戶虧損的錢，係由何人彌補？
（一）上訴人因與卓家合作股票抽籤累積可分配之盈餘約有400
      萬元，故其要求以上開盈餘從事股票買賣，又因上訴人本
      身無融資戶資格，方會借用卓俊池上開股票帳戶。上訴人
      從88年6月24日開始使用上開帳戶進出股市，上訴人會將
      其應繳股款告知乙○○，乙○○即從卓陳輝玉、卓彥志、
      卓俊池、乙○○、吳祈萱等人之帳戶轉帳入卓俊池上開帳
      戶繳納股款。前開帳戶之轉帳雖皆是乙○○所為，但資金
      卻都是由卓俊池提供，只是因乙○○當時任職於銀行，故
      均由其進行銀行轉帳作業。上訴人將股票賣掉後，乙○○
      會再將資金轉回卓俊池、卓彥志、吳祈萱等人之帳戶，以
      作股票抽籤資金之用，期間並會應上訴人之請，將部分金
      額以付現或轉帳入上訴人大眾商銀帳戶之方式，交付上訴
      人使用。
（二）89年6月以後，因上訴人與卓家未再參與股票抽籤，乙○
      ○即開始清算資金，赫然發現交付上訴人使用之金額已超
      過400萬元，即要求上訴人歸墊，上訴人始自89年9月14日
      至90年3月2日陸續匯款9,570,000元，但因上訴人上開匯
      款，有些是向地下錢莊借貸，有些是臨時向親友借款，上
      訴人往往又會拜託卓俊池匯還一些款項供其應急，因上訴
      人之父曾擔任佳里農會總幹事，家境良好，卓俊池相信上
      訴人應有能力處理，只是一時資金不足，不忍對上訴人逼
      之過急，故又將上訴人匯進來要繳納股款之部分資金，指
      示乙○○又匯還上訴人，金額高達4,373,732元。依卓俊
      池大眾證券帳戶進出明細觀之，扣除上訴人實際匯入之款
      項外，其餘應繳納股款均以卓俊池自有資金繳納，卓俊池
      若要與上訴人會算其為上訴人代墊股款之損失，應是自其
      代墊股款時起即有損失，而非上訴人出清股票後，再以帳
      面虧損金額計算損失。
（三）依證人乙○○整理提出之附表一至六觀之，上訴人與卓家
      間不只有借用卓俊池股票帳戶造成虧損之債務而已，正因
      上訴人有上開400萬元盈餘放在卓家未分配，故上訴人有
      時會要求卓家為其繳交卡費或存錢入其大眾銀行帳戶以供
      其使用提款卡領現花用或交付現金供其清償賭債或錢莊借
      款，卓家上開陸續給付上訴人之金錢，已超過400萬元，
      故上訴人股票抽籤盈餘400萬元已遭上訴人花用迨盡，並
      無法用以填補卓俊池股票帳戶之虧損。
（四）雖上訴人否認上情，惟附表一所列明細，除部分為現金給
      付外，尚有以語音轉帳或ATM轉帳為上訴人繳納卡費，上
      訴人竟也不承認，若非意圖賴債，豈會如此？又依上訴人
      大眾商銀帳戶進出明細觀之，其現金存入或轉帳之金額幾
      均以提款卡領出，甚至在卓俊池股票帳戶90年7月24日結
      清後，仍陸續有小額現金或轉帳存入資料，且當天存入之
      金額幾乎當天就會以提款卡領出，究其因，乃因卓俊池指
      示乙○○將附表五、六之現金存入上訴人上開帳戶後，上
      訴人大多以提款卡領現花用，甚至在上訴人股票嚴重虧損
      走投無路之際，仍不斷向卓家哀求借錢，卓家顧念舊誼，
      有時會存入3、5千元供上訴人應急之用，此從上訴人上開
      帳戶90年3月12日現金存入10,000元，同日即以提款卡領
      出10,007元，90年7月17日轉帳存入3,040元，同日亦以提
      款卡領出3,040元，類似例子不勝枚舉，上開帳戶若是乙
      ○○在使用，乙○○何必當日於大眾商銀存入現金，又於
      同日以提款卡領出同額現金，豈非多此一舉？故上訴人主
      張其大眾商銀帳戶乃由乙○○使用，並進而否認附表五、
      六，益證其居心不良，枉費卓俊池在其窮途末路之際仍持
      續接應上訴人之一片善意。卓家前後交付上訴人之金錢已
      超過400萬元，上訴人如何能再對卓家主張以上開400萬元
      填補其造成之股票虧損？
（五）上訴人與卓家間資金往來龐雜，且其之間並非只有合作股
      票抽籤及借用卓俊池股票帳戶買賣股票之關係而已，卓家
      尚為上訴人處理信用卡款、賭債及地下錢莊債務，但因上
      訴人係與卓俊池進行會算，其是否與卓俊池間尚有其他乙
      ○○不清楚之資金往來，或卓俊池與其如何談判虧損金額
      或利息計算方式，被上訴人無從知悉，惟從上訴人同意出
      具17張支票分期清償債務觀之，上訴人應係與卓俊池達成
      協議始會出具上開17張支票。上訴人若無法舉證證明系爭
      支票係屬偽造，基於支票之無因性及文義性，即應負發票
      人之責任，被上訴人就取得系爭5張支票之給付原因本即
      無舉證責任，不得以被上訴人無法舉證證明前手卓俊池對
      上訴人有1700萬元之債權，即認為被上訴人無法行使系爭
      5張支票之權利。上訴人雖一再主張被上訴人為無對價取
      得系爭5張支票，其即得對被上訴人行使人的抗辯，惟其
      前提仍應上訴人就卓俊池無權利或權利有瑕疵負舉證責任
      ，上訴人若無法證明其係在與卓俊池間無債務或債務未達
      1700萬元之情況下，因遭受何種有瑕疵之原因關係方出具
      上開17張支票交付卓俊池，即不得以卓俊池取得系爭支票
      之權利有瑕疵對抗被上訴人。
    理    由
一、按訴訟全部或一部之裁判，以他訴訟之法律關係是否成立為
    據者，法院得在他訴訟終結前以裁定停止訴訟程序，固為民
    事訴訟法第182條第1項所明定，惟法條既明定「得」以裁定
    停止訴訟程序，則應否命停止訴訟程序，法院本有自由裁量
    之權。本件上訴人以其已對訴外人乙○○及被上訴人提出「
    偽造有價證券罪」等刑事告訴為由，依民事訴訟法第182第1
    項之規定，聲請裁定停止本件訴訟程序。惟查，就系爭5張
    支票是否係上訴人所簽發，經本院調查證據之結果，已足形
    成心證，並無停止本件訴訟程序之必要，是上訴人聲請裁定
    停止本件訴訟程序，核無必要，不應准許，先予說明。
二、本件被上訴人起訴主張：被上訴人因與訴外人卓俊池有金錢
    往來，經卓俊池背書轉讓上訴人所簽發之系爭5張支票，但
    系爭5張支票屆期前，卓俊池轉達上訴人無力兌付，請求暫
    緩提示，被上訴人始未立即提示，但卓俊池不幸於93年6月1
    7日病逝後，被上訴人促請卓俊池子女出面處理，其女乙○
    ○即發存證信函通知上訴人清償票據債務，但上訴人回函竟
    指稱系爭5張支票乃乙○○於89年間向其商借空白支票連同
    印鑑，乙○○又於93年7月23日去函否認借票，並再度通知
    上訴人出面處理債務，因上訴人一直未有回應，被上訴人即
    逕提示系爭5張支票，詎系爭5張支票因均為掛失空白票據而
    遭退票，被上訴人據此質問乙○○，始知上訴人為圖賴債，
    竟申請掛失系爭5張支票，且被上訴人乃善意取得系爭5張支
    票之執票人，上訴人亦不得以其與被上訴人前手間所存之抗
    辯事由對抗被上訴人，為此，爰依票據之法律關係，請求上
    訴人應給付被上訴人5,000,000元，及自起訴狀繕本送達翌
    日起至清償日止，按年利六釐計算之利息。
三、上訴人則以：上訴人與訴外人乙○○原係男女朋友關係，感
    情甚篤之際，上訴人將所有之臺灣土地銀行學甲分行空白支
    票本連同印鑑交由乙○○保管，言明僅供付保險費之用，才
    可簽發，詎二人感情生變後，乙○○竟擅自簽發系爭5張支
    票，並交付予知情之被上訴人，而上訴人與卓俊池並不相識
    ，亦無金錢往來，上訴人並未積欠卓俊池任何債務。被上訴
    人與卓俊池間並無消費借貸關係存在，被上訴人取得系爭5
    張支票，係無對價取得，上訴人自得以其與卓俊池（或乙○
    ○）間之原因關係對抗被上訴人云云，資為抗辯。
四、兩造不爭執之事實：
（一）被上訴人持有支票背面蓋有「卓俊池」印文之系爭5張支
      票。系爭5張支票發票人欄所蓋「丙○○」之印文係上訴
      人之印章所蓋。
（二）證人乙○○於94年10月26日提出之電話錄音譯本，係上訴
      人與證人乙○○之通話內容。
（三）上訴人曾於90年2月16日匯款800,000元入訴外人卓俊池大
      眾銀行帳戶。訴外人乙○○於同年月20日以其所使用之訴
      外人吳祈萱大眾銀行新營分行帳戶，匯款802,200入上訴
      人土地銀行帳戶。上訴人於90年2月22日、同年3月1日分
      別匯款1,800,000元、300,000元入上訴人大眾銀行新營分
      行帳戶，並由訴外人乙○○將該二筆款項匯入卓俊池大眾
      銀行帳戶。乙○○以吳祈萱大眾銀行新營分行帳戶，於90
      年3月5日、同年4月16日分別匯款941,532元、118,000元
      入上訴人土地銀行帳戶。
（四）依大眾銀行之資料，88年4月16日卓陳輝玉由其大眾銀行
      新營分行帳戶支出3,121,560元，同日存入26個抽籤戶，
      每戶120,060元，總額3,121,560元。88年4月17日，由26
      個抽籤戶以現金領出，每戶120,000元，共計3,120,000
      ，再以現金存入卓陳輝玉帳戶1,120,000、被上訴人帳戶
      1,000,000、卓彥志帳戶1,000,000，共計3,120,000元，
      同日被上訴人帳戶即將該現金存入之1,000,000轉帳入卓
      彥志帳戶。
（五）依大眾銀行之資料，88年9月16日由卓彥志大眾銀行新營
      分行定存帳戶，轉帳1,930,500元入卓陳輝玉帳戶1,000,0
      00元、卓彥志活儲帳戶930,500元，共計1,930,500元。同
      日以現金領出，再加上卓彥志活儲帳戶領出2,430元，共
      計1,932,930元，分別存入27個抽籤戶，每個抽籤戶各71,
      590元，總金額1,932,930元。88年9月17日，再由27個抽
      籤戶，每個帳戶分別以現金領出71, 500元，合計共1,930
      ,500 元，再以現金存入卓彥志定存帳戶1,000,000元、被
      上訴人帳戶930,500元，共計1,930,500元，再由被上訴人
      帳戶轉帳930,500元入卓彥志定存帳戶。
（六）88年9月27日由卓彥志定存帳戶轉帳2,380,000元入卓彥志
      活儲帳戶1,190,000元、卓陳輝玉帳戶1,190,000元。同日
      以現金領出，再加上卓彥志活儲帳戶以現金領出1,020元
      ，共計2,381,020元，於同日分別存入34個抽籤戶各70,03
      0元，共計2,381,020元。88年9月29日，再由34個抽籤戶
      ，每帳戶分別以現金領出90,000元，共計3,060,000元，
      於同日以現金存入謝文凱帳戶1,020,000元、被上訴人帳
      戶1,020,000元、卓彥志帳戶1,380元，合計2,041,380元
      ，轉帳匯入上訴人於台灣土地銀行新營分行帳戶。
（七）88年10月1日由34個抽籤帳戶，每帳戶各領出現金55,400
      元，共計1,884,960元，同日以現金存入被上訴人帳戶1,0
      00,000元、卓彥志定存帳戶884,960元，於同日再由被上
      訴人帳戶轉帳1,000,000元入卓彥志定存帳戶。
（八）88年10月2日由34個抽籤戶每戶以現金領出63,000元，共
      2,142,000元。同日，再以現金存入被上訴人帳戶1,000,0
      00元、卓彥志帳戶1,142,000元，共計2,142,000元。同日
      ，被上訴人帳戶轉帳1,000,000元入卓彥志帳戶。
（九）88年10月16日由卓彥志定存帳戶轉帳5,440,000元，入卓
      彥志活儲帳戶1,000,000元、梁雅蕙帳戶1,450,000元、被
      上訴人帳戶1,495,000元、卓陳輝玉帳戶1,495,000元。同
      日同額以現金領出，再加上卓彥志帳戶1,020元，共計5,4
      41,020元，以現金存入34個抽籤戶，每個帳戶160,030元
      。88年10月18日再由34個抽籤戶，每帳戶以現金各領出16
      0,000元，共計5,440,000元，再於同日以現金領出，並以
      現金存入卓陳輝玉帳戶1,450,000元、被上訴人帳戶1,000
      ,000 元、梁雅蕙帳戶1,495,000元，卓彥志定存帳戶1,49
      5,000元，再於同日，由被上訴人、梁雅蕙、卓陳輝玉之
      帳戶，同額轉帳入卓彥志帳戶共計3,945,000元，加上以
      現金存入卓彥志定存帳戶之1,495,000元，共計5,440,000
      元。
（十）88年11月8日由卓彥志定存帳戶轉帳5,170,040元，入梁雅
      蕙帳戶1,440,040元、卓陳輝玉帳戶1,280,000元、卓彥志
      活儲帳戶1,000,000元、被上訴人帳戶1,450,000元。同日
      分別由卓彥志帳戶、卓陳輝玉帳戶、梁雅蕙帳戶、被上訴
      人帳戶以現金領出同額款項，以現金存入34個抽籤戶，每
      個帳戶各152,060元，共計5,170,040元。88年11月9日，
      由34個抽籤戶，每帳戶各以現金領出152,000元，共計5,1
      68,000元，再以現金存入卓陳輝玉帳戶818,000元、梁雅
      蕙帳戶1,450,000元、被上訴人帳戶1,450,000元、卓彥志
      定存帳戶1,450,000元，再以同額款項由梁雅蕙、被上訴
      人、卓陳輝玉帳戶，轉帳入卓彥志定存帳戶，共計3,718,
      000元，加上以現金存入卓彥志定存帳戶之1,450,000元，
      共計5,168,000元。
（十一）乙○○於93年3月1日以上訴人之女莊潔（上訴人係法定代
      理人）名義，向大眾銀行新營分行申辦電子金融服務使用
      ／終止申請書，並由乙○○本人驗印，該申請書所使用上
      訴人之印章，係上訴人為莊潔開戶時所留印鑑卡之印章，
      亦係系爭5張支票之發票章。乙○○於93年6月1日以上訴
      人之女莊潔（上訴人係法定代理人名義），向大眾銀行新
      營分行贖回共同基金，由乙○○核章，該共同基金贖回申
      請書上所使用上訴人之印章，係上訴人為莊潔開戶時所留
      印鑑卡之印章，亦係系爭5張支票之發票章。上訴人曾同
      意乙○○以莊潔名義申購基金。
（十二）被上訴人87年度申報之利息所得為249,833元，88年度申
      報之利息所得為164,992元。訴外人原彰公司88年3-4月銷
      售總額為3,714,993元；9-10月銷售總額4,705,488元；11
      -12月銷售總額3,544,559元。
（十三）被上訴人於87年度總收入為749,833元、88年度總收入為7
      14,992元、89年度總收入為362,180元、90年度總收入為4
      07,899元。
（十四）原彰公司之負責人莊明理係被上訴人之姐夫。
（十五）上訴人於93年6月10日以系爭17張支票於93年5月31日在其
      車上遺失為由，向土地銀行學甲分行申報系爭17張支票遺
      失。
（十六）上訴人有使用訴外人卓俊池在大眾證券之證券帳戶融資、
      融券買賣股票（上訴人主張係乙○○向卓俊池借用該帳戶
      ，其係經乙○○之授權，與乙○○利用該證券帳戶合夥買
      賣股票，被上訴人則主張係上訴人單獨向卓俊池借用該帳
      戶買賣股票）。該證券帳戶自88年6月22日起至90年7月24
      日止利用融資、融券買賣股票共虧損11,705,594元。
五、得心證之理由：
    本案爭執之關鍵在於：系爭5張支票是否他人盜用上訴人之
    印章所簽發？被上訴人是否無對價取得系爭5張支票？卓俊
    池得否持系爭5張支票向上訴人主張系爭5張支票之債權？經
    查，
（一）系爭5張支票是否上訴人所簽發，或他人偽造簽發？
（１）上訴人請領系爭支票簿後，除系爭17張支票外，之前僅簽
      發下列4張支票：發票日89年10月10日、票據號碼0000000
      、面額39,200元；發票日89年10月20日、票據號碼000000
      0、面額7,700元；發票日91年8月10日、票據號碼0000000
      、面額32,750元；發票日92年3月15日、票據號碼0000000
       、面額50,000元，上訴人在上開4張支票之發票人欄均有
      蓋章加簽名，並均於支票正面蓋有「禁止背書轉讓」之印
      文，且除票據號碼0000000號之支票面額係由乙○○代為
      填寫外，其餘3張由上訴人親自簽發之支票，其票面金額
      除填寫國字外，另均填寫阿拉伯數字，並均以原子筆或鋼
      筆填載發票日，此有上開4張支票影本在卷可稽，反觀被
      上訴人持有之系爭5張支票，發票人欄均僅蓋發票章而無
      上訴人之簽名，且票面金額及發票日均以蓋章方式填載，
      而非以原子筆或鋼筆書寫方式填載，其票面金額亦均未另
      填載阿拉伯數字，亦即系爭5張支票之發票日、發票人簽
      章、票面金額均以蓋章方式填載，無一以原子筆或鋼筆書
      寫方式填載（未留下任何筆跡以供核對），此與上訴人之
      用票習慣明顯不同，是系爭5張支票是否上訴人所簽發，
      實有可疑。再者，從系爭電話譯文可知，係乙○○向上訴
      人催討債務（電話譯文並未提及乙○○係代卓俊池向上訴
      人催討債務），且被上訴人於95年10月19日民事辯論意旨
      （四）狀亦自承「乙○○於93年5、6月間曾致電上訴人催
      討債務，上訴人並未否認其有欠債之事實，對乙○○於電
      話中表示手中有上訴人之支票亦未為任何駁斥」、「乙○
      ○見其（指上訴人）態度不佳，始轉委託第三人出面催討
      債務」、「上訴人於掛失系爭支票前已知乙○○持有其系
      爭帳戶之支票甚明」、「反而是乙○○向上訴人咄咄逼債
      ，上訴人卻以現在沒錢，有錢就會還你之態度應付乙○○
      呢？」、「唯一合理可能的解釋，即是乙○○當時手中持
      有之上訴人支票，確係上訴人簽發交付無誤」，益足證乙
      ○○於電話譯文中係指稱上訴人積欠其1800萬元債務，而
      非上訴人積欠卓俊池該筆債務，上訴人既未積欠卓俊池該
      筆債務，為何會簽發系爭17張支票予卓俊池？又被上訴人
      於該辯論意旨狀既自承系爭支票係上訴人簽發交予乙○○
      ，起訴時為何稱系爭5張支票係上訴人交予卓俊池，再由
      卓俊池交予伊，兩者豈不矛盾？退步言之，縱認上訴人確
      有積欠卓俊池上開債務，然被上訴人於95年1月16日民事
      辯論意旨狀自承上訴人因使用卓俊池股票帳戶買賣股票造
      成虧損，始簽發系爭17張支票予卓俊池，然卓俊池系爭股
      票帳戶虧損總額僅共11,705,594元，上訴人豈會簽發系爭
      17張面額各1百萬元之支票予卓俊池？況扣除上訴人匯款
      予乙○○填補上開股票帳戶虧損之款項5,518,268元（理
      由詳後述），及乙○○於本院審理時證稱：其與上訴人之
      前曾以其二人抽籤買賣股票所得之利益4百萬元填補上開
      虧損等語（94年11月9日準備程序筆錄），如再扣除上開4
      百萬元，上開股票帳戶之虧損僅剩2,187,326元，上訴人
      更不可能以1700萬元與卓俊池和解，並簽發系爭17張面額
      均1百萬元之支票予卓俊池（或乙○○）？顯見系爭5張支
      票應非上訴人所簽發。
（２）被上訴人於95年10月19日民事辯論意旨（四）狀及95年10
      月25日準備程序時雖辯稱：上訴人簽發系爭17張支票予卓
      俊池之原因，除上開股票虧損外，尚包括卓家代上訴人繳
      交卡費、代上訴人清償賭債及錢莊借款等款項；上訴人匯
      予卓俊池（或乙○○）之上開5,518,268元有可能是用來
      清償上訴人與卓家間之其他債務，並不是用來彌補上開股
      票虧損；上訴人與乙○○抽籤買賣股票所得之利益4百萬
      元，並非用來填補上開股票虧損云云，惟查，被上訴人於
      於95年1月16日民事辯論意旨狀、95年9月20日民事辯論意
      旨（三）狀已分別自認上訴人係因使用卓俊池股票帳戶買
      賣股票造成虧損，始簽發系爭17張支票予卓俊池；上訴人
      實際匯入上開5,518,268元繳納股款，上訴人又無法證明
      其上開自認與事實不符，並加以撤銷，其辯稱：上訴人簽
      發系爭17張支票予卓俊池之原因，除上開股票虧損外，尚
      包括卓家代上訴人繳交卡費、代上訴人清償賭債及錢莊借
      款等款項；上訴人匯予卓俊池（或乙○○）之上開5,518,
      268元有可能是用來清償上訴人與卓家間之其他債務，並
      不是用來彌補上開股票虧損云云，自不足採。另被上訴人
      所舉之證人乙○○於本院審理時證稱：其與上訴人之前曾
      以其二人抽籤買賣股票所得之利益4百萬元填補上開股票
      虧損等語（94年11月9日準備程序筆錄），被上訴人訴訟
      代理人對上開證詞當庭表示「沒有意見」，被上訴人事後
      辯稱：上訴人與乙○○抽籤買賣股票所得之利益4百萬元
      ，並非用來填補上開股票虧損云云，亦不足採。
（二）原審既認定被上訴人以不相當之對價，取得系爭支票，則
      依票據法第14條第2項之規定，被上訴人自不得享有優於
      前手之權利。所謂不得享有優於其前手之權利，係指前手
      之權利如有瑕疵 (附有人的抗辯)，則取得人即應繼受其
      瑕疵（附有人的抗辯），人的抗辯並不中斷，如前手無權
      利時，則取得人並不能取得權利而言（最高法院68年台上
      字第3427號判例參照）。退步言之，縱系爭5張支票確係
      上訴人所簽發，亦因被上訴人係無償自卓俊池（或乙○○
      ）處取得系爭5張支票，而卓俊池對上訴人又無法取得系
      爭5張支票之票據權利，故被上訴人對上訴人仍不得享有
      系爭5張支票之票據權利，其理由如下：
（１）被上訴人係無償自卓俊池（或乙○○）處取得系爭5張支
      票：
      被上訴人主張訴外人卓俊池向其借款7,400,500元，只清
      償2,945,000元，尚欠4,455,500元，連同利息在內，以5,
      000,000元結算，始交付系爭5張支票予被上訴人，其上開
      主張無非以乙○○之證詞及大眾銀行活期性存款取款憑條
      、活期性存款存入憑條共13紙為據，惟查：
  １、證人乙○○於本院審理時雖證稱：（被上訴人借給你父親
      的款項是如何交付？）是我去被上訴人台中的公司拿的，
      我是分七次去拿的，每次大概都1,000,000元，最多一次
      是1,450,000元，是我爸爸跟被上訴人借錢的，．．．我
      是晚上跟被上訴人拿錢，88年那段時間被上訴人在大眾銀
      行新營分行的帳戶都是我在幫忙處理的等語（本院94年11
      月9日準備程序筆錄），然查，證人乙○○原係在大眾銀
      行服務，從卷內乙○○利用其親友之銀行帳戶頻繁匯款轉
      帳之資料可知，乙○○非常擅於利用其銀行行員之身份進
      行匯款轉帳，若其父親確有向被上訴人借款7,400,500元
      ，且每次金額在1,000,000元左右，理應會要求被上訴人
      將上開款項匯入乙○○之父親卓俊池之帳戶，豈會冒鉅額
      現款被搶或遺失之風險，多次從台南遠赴台中每次向被上
      訴人拿取約1,000,000元之現金，此實與常情有違，其上
      開證詞尚難採信。
  ２、證人即大眾銀行職員林儀萍於本院審理時具結證稱：（提
      示94年5月9日被上訴人答辯狀所附存入憑條是否由你經手
      ？）是的。（提示上訴準備書四狀所附的交易明細查詢表
      與上開存入憑條作核對後，是否是同一筆交易，而且是否
      你經手的？）是我經手的。經核對後，存入憑條的資料分
      別與交易明細查詢表88年4月17日8點48分53秒、88年9月1
      7日8點58分23秒、88年9月29日8點54分4秒、88年10月18
      日8點50分3秒、88年11月9日12點31分55秒之資料相同。
      （在上述時間是否有收到與存入憑條相符的現金？）沒有
      。因為他們是從被上訴人他們的帳戶先開取款憑條，然後
      再開存入憑條把錢存入人頭戶裡面，等股票驗完資以後，
      再開立取款憑條，從人頭戶把錢領出來，然後再開立存入
      憑條把錢存入被上訴人他們的帳戶，在這個過程銀行都沒
      有拿到現金，只是以存入憑條跟取款憑條做帳而已。前開
      提示的存入憑條，就是從人頭帳戶領出錢後，存回被上訴
      人他們帳戶的存入憑條等語（本院94年9月28日準備程序
      筆錄），證人林儀萍與乙○○均是大眾銀行之職員，兩者
      之間復無恩怨，衡情林儀萍應無偏袒上訴人之理，其上開
      證詞應可採信。依林儀萍之上開證詞可知，被上訴人用以
      證明訴外人卓俊池確有向其借款7,400,500元之大眾銀行
      活期性存款存入憑條，被上訴人實際上並未拿現金存入卓
      俊池之子卓彥志之銀行帳戶，上開大眾銀行活期性存款取
      款憑條、活期性存款存入憑條係乙○○利用其身為大眾銀
      行職員之便，為參加股票抽籤供證券商檢驗股款用所為書
      面做帳而已。是被上訴人主張訴外人卓俊池確有向其借款
      7,400,500元，其並已依卓俊池之指示將現金存入卓彥志
      帳戶云云，不足採信。
  ３、依被上訴人於原審提出之新營中山路郵局第680號存證信
      函之內容，乙○○在該存證信函稱系爭支票於卓俊池去世
      後，由其繼承持有中，另被上訴人於95年10月19日民事辯
      論意旨（四）狀亦自承「上訴人於掛失系爭支票前已知乙
      ○○持有其系爭帳戶之支票甚明」，足見系爭5張支票應
      非卓俊池交予被上訴人，是被上訴人主張系爭5張支票係
      卓俊池向其借款後轉讓予伊云云，顯不足採。
（２）卓俊池對上訴人無法取得系爭5張支票之票據權利：
  １、卓俊池（或乙○○）取得系爭5張支票之原因為何？
      證人乙○○於本院審理時證稱：（卓俊池如何取得系爭支
      票？）是因為我爸爸跟上訴人有債務糾紛，所以上訴人就
      開17張支票給我爸爸，那是因為上訴人用我爸爸的證券融
      資帳戶買賣股票，因為賠錢，又被融資追繳，所以才會有
      這個債務的發生。．．．在原審10月27日法官是問我說你
      們股票虧損的金額是2、3千萬元，為何上訴人開1700萬元
      的票，我說這部分我不清楚。在原審時我確實無法提出我
      爸爸跟上訴人資金往來的證據，但是經過整理後我已經可
      以提出來等語（94年10月26日準備程序筆錄），被上訴人
      於95年1月16日民事辯論意旨狀亦自承：「上訴人因使用
      卓俊池股票帳戶買賣股票造成鉅額虧損後，係由卓俊池出
      面收拾善後，上訴人為彌補卓俊池之損失，遂與卓俊池達
      成一年後再按月分期清償1700萬元之協議，並出具17紙支
      票為憑，足見係因上訴人使用卓俊池股票帳戶買賣股票造
      成鉅額虧損，始簽發17張面額各1百萬元之支票予卓俊池
      （或乙○○）」，足見若上訴人確有簽發系爭17張支票予
      卓俊池（或乙○○），其原因應係上訴人使用卓俊池股票
      帳戶買賣股票造成鉅額虧損，上訴人為彌補該虧損始簽發
      系爭17張支票予卓俊池（或乙○○），是被上訴人嗣後改
      稱：上訴人簽發系爭17張支票予卓俊池之原因，除上訴人
      使用卓俊池股票帳戶買賣股票造成鉅額虧損外，尚有利息
      ，及卓俊池代上訴人繳交信用卡、賭博、贖車、借貸之款
      項云云，不足採信。
  ２、上開卓俊池股票帳戶之虧損，應由何人負責？
    證人即大眾證券公司營業員吳麗湄於本院審理時供稱：我
      是大眾證券營業員，卓俊池的股票帳戶都是由我接單，．
      ．．乙○○有授權上訴人使用卓俊池帳戶掛單，．．．乙
      ○○有跟我說，如果是上訴人要掛單，可以讓他掛單，．
      ．．後來乙○○有說不讓上訴人掛單，上訴人還有打電話
      來掛單，我有說乙○○已經說不能再讓你掛單了等語（95
      年4月19日準備程序筆錄），依吳麗湄之上開證詞可知，
      係乙○○授權上訴人使用卓俊池股票帳戶買賣股票，並非
      卓俊池授權上訴人使用，被上訴人雖主張乙○○係代理卓
      俊池授權上訴人使用，乙○○於本院審理時亦證稱：上訴
      人使用卓俊池股票帳戶有經過我父親的授權云云，惟查，
      乙○○係卓俊池之女，而本案係源自上訴人與卓俊池（或
      乙○○）間之債務糾紛，乙○○之證詞難免偏袒被上訴人
      ，是乙○○之上開證詞是否可採，即有可疑。
    另據乙○○所提出兩造不爭執之錄音帶譯文，其中乙○○
      稱：「當初是我先跟你（指上訴人）提我們可以一起來投
      資，但也是你允諾的若有賺一人一半，若輸的都算你的沒
      關係」，上訴人答以：「我什麼時候說輸算我的。」，乙
      ○○說：「當初大家在猶豫的時候，大家打電話去投顧公
      司是誰打的？」，乙○○稱：「我沒有打嗎？」，上訴人
      稱：「你打的好不好，你先去找那個什麼豪的，剛開始會
      有這idea也是從你那邊出來的」，乙○○稱：「對啊」，
      「當初，我剛有說過這個提議是我先說的沒有錯，那也是
      我們倆講一講之後認為可以，覺得可行才去做的啊．．．
      ，那個營業員是你唯一認識，．．．而且你又無法作融資
      融券，所以只好用我們家的」，從上訴人與乙○○之上開
      對話可知，係上訴人與乙○○利用卓俊池之系爭股票帳戶
      共同操作股票。卓俊池之系爭股票帳戶既由上訴人與乙○
      ○共同操作買賣，且卓俊池與乙○○係父女關係，證人吳
      麗湄又證稱係乙○○授權上訴人使用系爭股票帳戶，自以
      卓俊池將系爭股票帳戶借給乙○○，再由乙○○授權上訴
      人利用該股票帳戶為上訴人與乙○○操作股票，較有可能
      ，被上訴人主張系爭股票帳戶係上訴人向卓俊池借用云云
      ，不足採信，應以上訴人主張乙○○向卓俊池借用系爭股
      票帳戶後，再授權上訴人使用，較可採信。
    系爭股票帳戶既係乙○○向卓俊池借用後，再授權上訴人
      使用，上訴人與卓俊池間自不存在借用關係，則上訴人經
      乙○○之授權，利用系爭股票帳戶買賣股票所造之虧損，
      自無須對卓俊池負損害賠償責任。
  ３、上訴人若因使用系爭股票帳戶買賣股票造成虧損，確有簽
      發系爭17張支票予卓俊池（或乙○○），因上訴人對其利
      用系爭股票帳戶買賣股票所造成之虧損，無須對卓俊池負
      損害賠償責任，故卓俊池（或乙○○）對上訴人並無法取
      得系爭5張支票之票據權利。
（３）綜上，被上訴人既係無償自卓俊池（或乙○○）處取得系
      爭5張支票，而卓俊池對上訴人又無法取得系爭5張支票之
      票據權利，則依上開說明，被上訴人對上訴人自不得享有
      系爭5張支票之票據權利。
六、綜上所述，系爭5張支票並非上訴人所簽發，退步言之，縱
    係上訴人所簽發，亦因被上訴人係無償自卓俊池（或乙○○
    ）處取得系爭5張支票，而卓俊池對上訴人又無法取得系爭5
    張支票之票據權利，被上訴人對上訴人仍不得享有系爭5張
    支票之票據權利。從而，被上訴人依票據之法律關係，訴請
    上訴人給付票款5,000,000元，及自起訴狀繕本送達之翌日
    起至清償日止，按年利六釐計算之利息，為無理由，應予駁
    回。原審為上訴人敗訴之判決，尚有未洽，上訴意旨，指摘
    原判決不當，求予廢棄改判，為有理由，自應由本院予以廢
    棄改判如主文第2項所示。
七、本件待證事實已臻明確，兩造其餘攻擊防禦及舉證，於判決
    結果已不生影響，爰不一一詳為論述，附此敘明。
八、據上論結，本件上訴為有理由，依民事訴訟法第436條之1第
    3項、第450條、第78條，判決如主文。
中    華    民    國    95    年     11    月    23   日
                  民事第四庭    審判長法  官  蘇正賢
                                      法  官  高如宜
                                      法  官  廖建彥
上列正本係照原本作成。
如對本判決上訴，須於判決送達後20日內向本院提出上訴狀，同
時表明上訴理由；如已於本判決宣示後送達前提起上訴者，應於
判決送達後10日內補具上訴理由（均須按他造當事人之人數附繕
本）。
中    華    民    國    95    年     11    月    23   日
                                      書記官  陳玉果
附表：
┌─┬───┬──────┬──────┬───────┬───────┬─────┐
│  │發票人│發   票   日│發 票 金 額 │付    款    人│退    票    日│票據號碼  │
├─┼───┼──────┼──────┼───────┼───────┼─────┤
│一│丙○○│92年8月15日 │1,000,000元 │臺灣土地銀行新│93年8月6日    │0000000號 │
│  │      │            │            │營分行學甲辦事│              │          │
│  │      │            │            │處            │              │          │
├─┼───┼──────┼──────┼───────┼───────┼─────┤
│二│丙○○│92年9月15日 │同上        │同上          │同上          │0000000號 │
│  │      │            │            │              │              │          │
├─┼───┼──────┼──────┼───────┼───────┼─────┤
│三│丙○○│92年10月15日│同上        │同上          │同上          │0000000號 │
│  │      │            │            │              │              │          │
├─┼───┼──────┼──────┼───────┼───────┼─────┤
│四│丙○○│92年11月10日│同上        │同上          │同上          │0000000號 │
│  │      │            │            │              │              │          │
├─┼───┼──────┼──────┼───────┼───────┼─────┤
│五│丙○○│92年11月20日│同上        │同上          │93年8月16日   │0000000號 │
│  │      │            │            │              │              │          │
└─┴───┴──────┴──────┴───────┴───────┴─────┘


司法院資訊處製作；財團法人民間司法改革基金會備份。
